臺灣桃園地方法院刑事交通事件裁定　　　96年度交聲字第67號
原處分機關　交通部公路局新竹區監理所中壢監理站
異　議　人　甲○○
即受處分人
上列異議人即受處分人因違反道路交通管理處罰條例案件，對於
交通部公路總局新竹區監理所中壢監理站民國九十六年一月三十
一日所為之處分（原處分案號：壢監裁罰字第裁五三─Ｂ000
00000號），聲明異議，本院裁定如下：
    主  文
原處分關於違反道路交通管理處罰條例第六十條第一項不聽交通
勤務警察制止部分撤銷。
甲○○因汽車駕駛人，駕駛汽車有違反道路交通管理處罰條例之
行為，經交通勤務警察制止時，不聽制止，拒絕停車接受稽查，
處罰鍰新臺幣仟元，並記違規點數壹點。
其餘異議駁回。
    理  由
一、本件異議意旨略以：異議人甲○○於民國九十五年十二月二
    十六日十四時五十分正在高雄醫學大學醫學系上課，並未騎
    乘其所有之車牌號碼ＹＥ二─八五二號重型機車外出，且其
    上課、平日生活均在高雄市三民區，斷無可能騎乘機車至高
    雄市小港區○○○段機車也無失竊或借予他人之情形，是否
    取締員警眼誤，或是遭他人偽造車牌所致，據此聲明異議云
    云。
二、按機器腳踏車駕駛人或附載座人未依規定戴安全帽者，處駕
    駛人新台幣（下同）五百元罰鍰；又汽車駕駛人，駕駛汽車
    有違反道路交通管理處罰條例之行為，經交通勤務警察或依
    法令執行交通稽查任務人員制止時，不聽制止或拒絕停車接
    受稽查而逃逸者，除按各該條規定處罰外，處三千元以上六
    千元以下罰鍰，並予記違規點數一點，道路交通管理處罰條
    例第三十一條第六項、第六十條第一項、第六十三條第一項
    第一款分別定有明文。
三、經查：
    (一)本件異議人即受處分人甲○○所有之車牌號碼ＹＥ二─八
      五二號重型機車，於九十五年十二月二十六日十四時五十
      分許，行經高雄市○○區○○路與崇文路口，機車駕駛人
      未依規定戴安全帽，經員警示意攔檢，詎該機車騎士見狀
      竟不依員警指揮停車靠邊接受稽查，反迴轉驅車加速逃逸
      ，嗣為高雄市政府警察局交通警察大隊第二中隊員警郭永
      團記下車號並查對無訛後，以該機車駕駛人未依規定戴安
      全帽及違反處罰條例之行為，不聽勤務人員制止之事實，
      逕予掣單舉發，並經交通部公路總局新竹區監理所中壢監
      理站依法裁處異議人罰鍰三千五百元，此有高雄市政府警
      察局高市警交字第Ｂ00000000號舉發違反道路交
      通管理事件通知單、交通部公路局新竹區監理所中壢監理
      站壢監裁字第裁五三─Ｂ00000000號違反道路交
      通管理事件裁決書、高雄市政府警察局九十六年一月二十
      九日高市警交字第０九六０００四四一二號函各乙份附卷
      可參。
    (二)異議人雖以伊當日並未騎乘機車行經高雄市○○區○○路
      與崇文路口，可能是員警誤認或遭他人偽造車牌等語資為
      抗辯，然始終未能提出證據以供本院查證，而上開違規事
      實並據證人即查獲之員警郭永團於本院調查時到庭證稱：
      當時伊與同事開巡邏車執行巡邏勤務，由同事開車、伊坐
      在副駕駛座，沿高雄市○○區○○路由東往西方向直行，
      接近漢民路與崇文路口時，看到一名染金髮之年輕男子未
      戴安全帽，騎乘系爭機車沿漢民路逆向行駛，距離巡邏車
      前二公尺左右，伊立即吹哨要將之攔下，但該名機車騎士
      迅速掉頭迴轉，右轉崇文路往北方向離開，伊立刻將機車
      車號填載在舉發單上，並與同事確認車號，返回隊部查詢
      車號、車型、顏色無誤後，才正式填單舉發；當時機車騎
      士逆向迴轉時，機車等於就在巡邏車前，距離很近，且伊
      雖有輕微近視但有長期配戴眼鏡矯正，所以看得很清楚，
      如果看不清楚車號或顏色，為免爭議，伊根本不會取締等
      語（見本院九十六年三月七日審理筆錄），是核本件係員
      警郭永團憑目視記下之車號、車型、顏色，且清查該車號
      後，才開單舉發，因此證人郭永團所為之查對車號程序，
      並無瑕疵，且該機車駕駛自員警身旁繞過，近距離下證人
      郭永團應不致錯記車號，異議人空言指稱車號可能錯記云
      云，並不足採。況按交通警員製單舉發違反道路交通管理
      處罰條例所列之違規事實，本質上為行政處分，係公務員
      基於職務上權力，依法就特定之具體事件所為具公法上效
      果之單方行政行為，基於公務員為公法上行為具有公信力
      之原則，該行政處分當可被推定為真正，其據以依法處分
      之事實認定亦為正確無誤，本此公信原則，乃立法者賦予
      行政機關制定違反道路交通事件統一裁罰標準及處理細則
      ，使執勤警員得當機處分以達其維護交通秩序、安全之行
      政目的。若謂公務員一切行政行為均需預留證據以證其實
      ，則國家行政勢必窒礙難行。據此，刑事訴訟法就犯罪證
      據有關之規定中，與屬行政秩序罰之交通違規裁罰本質不
      合之部分，自不在準用之列。而本件員警郭永團與異議人
      素不相識，彼此並無仇怨，此為異議人及證人郭永團所供
      承（見同上訊問筆錄），是以證人郭永團應無捏造事實違
      法取締，並甘冒偽證罪嫌到庭偽證之必要，況其擔任員警
      已十數年，本具有判斷此類交通違規行為之專業能力及經
      驗，其就取締、追逐違規者之過程證述明確，應無誤判之
      可能。至於警方取締交通違規事件，其以照相方式取證者
      ，固足為違規之證明，惟警員當場舉發者，舉發之員警本
      身之目睹、耳聞，亦為違規人違規之證明，非必所有之違
      規事件，均需有照相方足為違規之證據。況警察執行勤務
      ，事項繁瑣，且違規情形亦一過即逝，並非長期存在，何
      能要求警察必備有照相機取證？此外，本院亦查無證據足
      資證明執勤員警有何捏造事實違法取締之情事存在。則執
      勤警員本其維護交通秩序、安全職責所為之舉發，自應受
      到合法、正確之推定，異議人空言辯稱員警舉發有誤云云
      ，顯不足信。
    (三)異議人雖稱：伊並未將該車牌號碼ＹＥ二─八五二號重型
      機車出借他人使用，而該機車亦未遺失並向派出所報案等
      語置辯，且依證人郭永團於本院調查時證稱本件違規之機
      車駕駛人為一名染金髮之年輕男性，固與異議人之性別不
      同，可認當時機車騎士確非本件異議人本人，惟按逕行舉
      發違反道路交通管理事件，經汽車所有人依通知單之應到
      案日期前到案，並告知違規駕駛人姓名、身分證統一編號
      及住址者，處罰機關應即另行通知違規駕駛人到案依法處
      理；逾應到案日期，處罰機關應依本條例第八十五條第三
      項規定處罰該汽車所有人，違反道路交通管理事件統一裁
      罰基準及處理細則第二十四條亦定有明文。是如駕駛人在
      道路上有違反前述規定之違規行為，為警當場攔停者，處
      罰機關固應對汽機車之駕駛人為處罰；惟若舉發機關並非
      當場對該部汽機車攔停，而對汽機車所有人為掣單舉發，
      如經舉發之汽機車所有人在舉發通知單上所載之應到案日
      期前到案，並告知處罰機關該名違規駕駛人姓名，即依前
      開細則第二十四條規定處罰該名違規駕駛人，而如汽機車
      所有人未於應到案日期前到案或雖於應到案日期前到案，
      而未告知處罰機關實際之違規駕駛人者，處罰機關仍應依
      道路交通管理處罰條例第八十五條第三項「本條例關於車
      輛駕駛人之處罰，如應歸責於車輛所有人者，處罰車輛所
      有人。」之規定，對車輛所有人加以處罰。本件異議人係
      前述違規機車之所有人，為其所自認，而該機車於前述時
      間、地點經人騎乘，並有前述違規行為，亦如前述，異議
      人既係前述機車之所有人，其對該機車於前述時間係由何
      人占有、使用，自應知悉（縱事發時並不知悉，其後接獲
      警方逕行舉發時，亦應查知），並依前開規定向原處分機
      關告知實際違規駕駛人之姓名等資料，以資查證，然異議
      人接獲舉發後，並未於規定之到案日期前到案告知違規駕
      駛人之姓名等資料，從而，本件異議人上開時間縱非違規
      駕駛人，惟異議人既係違規車輛之所有人，且未依上開規
      定告知違規駕駛人，則原處分機關對異議人加以裁處，並
      無不合。
   (四)綜上所述，異議人所有之前開重型機車確有於前開時間、
     地點，騎乘機車未戴安全帽，及經交通勤務警察制止時，
     拒絕停車接受稽查而逃逸之違規行為，洵堪認定。
四、末按交通法庭認為聲明異議有理由或聲明異議雖無理由而原
    處分不當或違法者，應以裁定將原處分經聲明異議部分撤銷
    ，並自為裁定，道路交通案件處理辦法第二十條前段定有明
    文。經查，原處分機關以受處分人確有上開違規事實為由，
    依道路交通管理處罰條例第三十一條第六項及第六十條第一
    項之規定，各裁處異議人罰鍰五百元及三千元，固非無據，
    惟汽車駕駛人違反道路交通管理處罰條例第六十條第一項規
    定者，依同條例第六十三條第一項第一款規定，除依原條款
    處罰鍰外，並應予記違規點數一點，原處分機關僅裁罰異議
    人前揭罰鍰，就不聽制止，拒絕停車接受稽查而逃逸部分，
    漏記違規點數一點，就此部分尚有違誤。從而，異議人執前
    詞聲明異議，固無理由，但原處分就既有上開可議之處，仍
    應由本院就此部分應予以撤銷，並審酌受處分人確有如上所
    述不服從稽查取締之違規事實等情，爰依道路交通管理處罰
    條例第六十條第一項、第六十三條第一項、違反道路交通管
    理事件統一裁罰基準表規定，逕行裁處罰鍰三千元，並記違
    規點數一點，以資適法；又本院所為之撤銷改判，係因原處
    分適用法條有所不當，故本件雖係由異議人所提之聲明異議
    ，亦無不利益變更禁止原則之適用，附此敘明。至於其他異
    議則無理由，應予駁回。
五、據上論斷，應依道路交通管理處罰條例第八十七條第二項，
    道路交通案件處理辦法第十九條、第二十條規定，裁定如主
    文。
中　　華　　民　　國　　96　　年　　4 　　月　　18　　日
                     臺灣桃園地方法院交通法庭
                              法  官  何俏美
以上正本證明與原本無異。
如不服本裁定，應於裁定送達後5 日內向本院提出抗告狀。
　　　　　　　　　　　　　　　書記官　陳淑瓊
中　　華　　民　　國　　96　　年　　4 　　月　　19　　日
